臺灣嘉義地方法院民事判決
                              110年度嘉簡字第128號
原      告  劉玉珠  
訴訟代理人  黃義輝  
被      告  曾欣蘭  
上列當事人間請求返還不當得利事件，本院於民國110年3月23日
言詞辯論終結，判決如下：
    主    文
原告之訴及假執行之聲請均駁回。
訴訟費用新臺幣1,220元由原告負擔。
　  事實及理由
一、原告主張：原告於民國108年11月13日接獲自稱姪女劉瓊霞
    以通訊軟體LINE訛稱因公司業績需要，需與同事共同購買6
    年期保險單，並表示有1張定存單將於108年11月15日到期解
    約，屆時可匯還所借款項云云，致原告陷於錯誤，立即至台
    中市公益路郵局臨櫃匯款新臺幣（下同）12萬元至其指定之
    被告所申設之國泰世華銀行帳號000000000000000號帳戶（
    下稱系爭帳戶），但至同年月15日當日上午9時30分仍未見
    匯回借款，經電話聯繫始確認遭詐騙，原告立即向165反詐
    騙專線及台中市警察局公益派出所報案。被告雖經檢察官為
    不起訴處分，但刑事詐欺罪與民事是否構成不當得利，兩者
    構成要件及保護法益均不相同，被告既不爭執原告匯入被告
    系爭帳戶12萬元款項，又兩造間無債權債務關係，對被告而
    言，自系爭帳戶受領原告所匯入之12萬元，係無法律上原因
    受有利益，致原告受有損害，應屬不當得利無訛。爰依民法
    第179條不當得利之法律關係，提起本件訴訟。並聲明：被
    告應返還原告12萬元，並自起訴狀繕本送達翌日起至清償日
    止，按年利率5％計算之利息。請准供擔保宣告假執行。
二、被告則以：原告確曾匯款12萬元至被告帳戶，惟被告係因求
    職誤信詐騙集團成員說詞，而依詐騙集團成員之指示，協助
    提領、交付款項，此情業經臺灣嘉義地方檢察署109年度偵
    續字第42、43、44、45號不起訴處分，顯見被告提領、交付
    款項之時不知該筆款項係原告遭詐騙之匯款，而係因誤信詐
    騙集團成員，認為取款及交錢給對方為其應徵之工作內容，
    是被告並不知道所受領之金錢無法律上原因，且被告提領款
    項後隨即於當日將款項交予他人，故其所受領之利益實已不
    存在，依法被告即不需負返還或償還價額之責，縱使被告事
    後知道當時所匯入之款項是他人遭詐而來，亦因所受利益已
    不存在，且亦無現存之利益，而免負返還或償還價額之責任
    。再者，被告因求職誤信詐騙集團成員之說詞，誤認其工作
    內容為取款及交錢予公司指定之人即訴外人陳旅揚，訴外人
    陳旅揚復將收取之金額再交付予簡浤宇，此2人均分別經檢
    察官提起公訴並經法院判決，從判決書中可見訴外人陳旅揚
    已與原告達成12萬元和解並約定分期清償，訴外人簡浤宇已
    與原告達成6萬元和解並給付完畢，是原告合計已獲18萬元
    之補償，所受之補償已逾其所受之損害，原告實無損害可言
    ，從而，原告起訴請求被告應返還不當得利12萬元，並無理
    由等語資為抗辯。並答辯聲明：原告之訴駁回。如受不利判
    決，願供擔保請准免為假執行。　　
三、本院之判斷：
　㈠原告主張被告於108年11月將系爭帳戶提供詐騙集團成員使用
    ，原告遭詐騙集團成員施用詐術，陷於錯誤而匯款12萬元至
    被告所有系爭帳戶，業據其提出通訊軟體LINE對話截圖、匯
    款申請書、報案三聯單為證，被告因提供系爭帳戶及提領款
    項涉犯詐欺取財罪嫌，經臺灣嘉義地方檢察署檢察官偵查後
    認被告主觀上並無詐欺之犯意而予以不起訴處分，再經臺灣
    高等檢察署臺南檢察分署駁回再議確定，有臺灣嘉義地方檢
    察署109年度偵續字第42、43、44、45號不起訴處分書及臺
    灣高等檢察署臺南檢察分署109年度上聲議字第929號處分書
    在卷可稽，被告對此不爭執，並經本院調閱前開卷宗核閱無
    訛，自堪信原告上開之主張為真實。
  ㈡按無法律上之原因而受利益，致他人受損害者，應返還其利
    益。民法第179條前段定有明文。又不當得利依其類型可區
    分為「給付型之不當得利」與「非給付型不當得利」，前者
    係基於受損人有目的及有意識之給付而發生之不當得利，後
    者乃由於給付以外之行為（受損人、受益人、第三人之行為
    ）或法律規定所成立之不當得利。又於「非給付型之不當得
    利」中之「權益侵害之不當得利」，凡因侵害歸屬於他人權
    益內容而受利益，致他人受損害，即可認為基於同一原因事
    實致他人受損害，並欠缺正當性；亦即以侵害行為取得應歸
    屬他人權益內容的利益，而不具保有該利益之正當性，即應
    構成無法律上之原因，成立不當得利（最高法院101年度台
    上字第1722號判決意旨參照）。然不當得利之受領人，不知
    無法律上之原因，而其所受之利益已不存在者，免負返還或
    償還價額之責任，為民法第182條第1項所明定。故利得人為
    善意者，僅負返還其現存利益之責任；所謂現存利益，係指
    利得人所受利益中於受返還請求時尚存在者而言，蓋善意之
    利得人祇須於受益之限度內還盡該利益，不能因此更受損害
    。然不當得利之受領人，不知無法律上之原因，而其所受之
    利益已不存在者，免負返還或償還價額之責任，為民法第18
    2條第1項所明定。故利得人為善意者，僅負返還其現存利益
    之責任；所謂現存利益，係指利得人所受利益中於受返還請
    求時尚存在者而言，蓋善意之利得人祇須於受益之限度內還
    盡該利益，不能因此更受損害。
　㈢查本件被告係誤信詐騙集團假冒徵才業者之要求，將系爭帳
    戶及名下另一東石郵局帳號帳戶（下稱東石郵局帳戶）提供
    予詐騙成員使用，並依指示將匯入款項提領出交予訴外人陳
    旅揚等情，有上開不起訴處分及再議處分書之刑事案卷可證
    ，而原告於108年11月13日所匯入之12萬元，經被告於同日
    匯1萬5,000元至上開東石郵局帳戶並經現金提領10萬元交付
    他人，嗣於同日轉出1,360元、2,000元、4,000元，餘額僅8
    28元，較原告匯入前之帳戶餘額3,233元金額更少，所轉入
    東石郵局帳戶之1萬5,000元，同日亦經現金提領159,000元
    、網路跨行6,000元，帳戶存額為2,334元，有上開刑事案件
    卷存之系爭帳戶對帳單及東石郵局帳戶存款交易明細可證（
    見嘉縣警刑科偵字第1090007649號偵查卷宗第89至91頁、10
    9年度交查字第217號卷第7至8頁），則被告對於上開帳戶有
    無法律上原因匯入之12萬元，顯不知情，且於原告本件請求
    時已無現存之利益，揆諸前開規定，縱被告上開系爭帳戶受
    領12萬元與原告受詐騙匯款具有直接關聯性，而屬不當得利
    ，被告所受之利益已不存在，亦免負返還或償還價額之責。
四、綜上所述，原告依民法第179條不當得利之規定，請求被告
    返還12萬元及自起訴狀繕本送達翌日起至清償日止，按年息
    5 ％計算之利息，為無理由，應予駁回。又原告之訴既經駁
    回，其假執行之聲請，亦失所附麗，應併予駁回之。
五、訴訟費用負擔之依據：民事訴訟法第78條。本件訴訟費用額
    確定為第一審裁判費1,220元，應由原告負擔。　　
中　　華　　民　　國　　110 　年　　3 　　月　　30　　日
                  臺灣嘉義地方法院簡易庭
                              法  官  羅紫庭
以上正本係照原本作成。
如對本判決上訴，須於判決送達後20日內向本庭（嘉義市文化路
308之1號）提出上訴狀（均須按他造當事人之人數附繕本）。如
委任律師提起上訴者，應一併繳納上訴審裁判費。
中　　華　　民　　國　　110 　年　　3 　　月　　31　　日
　　　　　　　　　　          書記官　葉昱琳